臺灣高等法院民事判決　　　　　　　　 96年度上易字第312號
上　訴　人　甲○○
訴訟代理人　張昱裕律師
被　上訴人　乙○○
上列當事人間因給付報酬事件，上訴人對於中華民國96年2月15
日臺灣新竹地方法院95年度訴字第870號第一審判決提起上訴，
本院於96年8月21日言詞辯論終結，判決如下：
    主  文
原判決關於命上訴人給付其利息超過自民國九十三年三月十六日
起到清償日止，按年息百分之五計算之利息部分廢棄。
上開廢棄部分被上訴人在第一審之訴駁回。
其餘上訴駁回。
第二審訴訟費用由上訴人負擔。
    事實及理由
一、被上訴人起訴主張：上訴人於民國（下同）89年3月9日與第
    七商業銀行股份有限公司（下稱第七商銀）簽訂不動產買賣
    暨債權轉售合約書，向第七商銀購買該銀行於89年3月10日
    就原法院87年度執字第5848號強制執行事件中，聲明以債權
    額中之新臺幣（下同）9,849萬6,000元扺扣價款後，所承受
    取得坐落新竹縣竹北市○○段478、480、488、502等地號土
    地及第七商銀經原法院87年度執字第5848號強制執行事件所
    核發各該執行債務人及保證人之債權憑證（即強制執行分配
    表執行不足額之債權），並約定由上訴人給付報酬，上訴人
    與第七商銀乃委由被上訴人處理前述4筆土地所有權之取得
    及移轉過戶事宜，被上訴人於93年2月27日將該委辦事務處
    理完畢。然上訴人竟於93年3月15日應給付150萬元之委任報
    酬票款前，於同年月8日將前述4筆土地中之478、480、502
    等地號土地辦畢所有權移轉登記予訴外人周黃美素，另將同
    地段488地號土地辦畢所有權移轉登記予訴外人張家文所有
    ，而被上訴人已完成委任事務，並持有上訴人於93年3月2日
    簽發，發票日為93年3月15日，支票號碼為AA00000000號，
    金額為150萬元，付款銀行為新竹國際商業鄉銀行新興分行
    之支票一紙，用以支付該委任報酬。詎上訴人於該支票到期
    後，竟就該支票向原法院聲請假處分，並提起請求返該支票
    之訴訟，經原法院判決上訴人敗訴，經上訴人上訴後，亦為
    本院判決所維持，惟上訴人仍拒絕支付該委任報酬，乃依兩
    造約定之報酬請求權，請求被上訴人應給付上訴人150萬元
    ，及自93年3月15日起至清償日止，按年息5%計算之利息。
    原審為被上訴人全部勝訴之判決，上訴人聲明不服，提起上
    訴，被上訴人對其上訴則聲明：(一)上訴駁回；(二)第一、二審
    訴訟費用由上訴人負擔。
二、上訴人則以：對於被上訴人起訴主張已辦理委任事務完畢，
    且上訴人另將前述4筆土地出售他人之事實，並無意見，但
    認為被上訴人所要求之報酬過高。至上訴人雖於93年3月2日
    同意被上訴人所要求之150萬元委任報酬，並簽發支票同意9
    3年3月15日支付，但因當時上訴人已將前述4筆土地另外出
    售他人，急於辦理所有權移轉登記，始同意被上訴人之請求
    。此外，如認被上訴人就該委任報酬之請求為適當，遲延利
    息亦應自起訴狀送達之翌日起算等語，資為抗辯，並於本院
    聲明：(一)原判決廢棄；(二)上廢棄部分，被上訴人在第一審之
    訴駁回；(三)第一、二審訴訟費用由被上訴人負擔。
三、兩造不爭執之事實：
    (一)89年3月9日上訴人與第七商銀簽訂不動產買賣暨債權轉售
      合約書，向第七商銀購買該銀行於原法院87年度執字第58
      48號強制執行事件中所承受取得之前述4筆土地及第七商
      銀經原法院87年度執字第5848號強制執行事件所核發各該
      執行債務人及保證人之債權憑證（即強制執行分配表執行
      不足額之債權），並約定由上訴人給付報酬。
    (二)上訴人與第七商銀行乃委由被上訴人處理前述4筆土地所
      有權之取得及移轉過戶事宜，被上訴人於93年2月27日將
      該委辦事務處理完畢，然上訴人竟於93年3月15日應給付1
      50萬元之委任報酬票款前，於93年3月8日將前述4筆土地
      中之478、480、502等地號土地辦畢所有權移轉登記予周
      黃美素，另將同地段488地號土地辦畢所有權移轉登記予
      張家文所有，而被上訴人已完成委任事務，並持有上訴人
      於93年3月2日簽發，發票日為93年3月15日，支票號碼為A
      A00000000號，金額為150萬元，付款銀行為新竹國際商業
      鄉銀行新興分行之支票一紙，但上訴人迄今仍拒絕支付該
      委任報酬。
四、兩造爭執要旨：(一)兩造有無事先約定委任之報酬？上訴人開
    出系爭150萬元支票交付被上訴人，是否即為同意支付委任
    報酬150萬元？(二)被上訴人依據委任約定請求上訴人給付150
    萬元委任報酬，是否違反誠信原則及契約本旨？(三)本件報酬
    之遲延利息起算點為何？茲說明如后：
  (一)兩造有約定委任之報酬為150萬元：
    查本件上訴人曾對被上訴人提起返還支票等事件（該支票即
    為本件之系爭支票）經台灣新竹地方法院93年度訴字第406
    號，及本院95年度上易字第370號判決上訴人敗訴確定，有
    上開判決影本附卷可稽（見原審卷第19-31頁），上開本院
    95年度上易字第370號判決略以：「上訴人於89年3月9日與
    第七商銀簽訂不動產買賣暨債權轉讓合約書，向第七商銀購
    買系爭土地及訴外人劉金淲等人積欠第七商銀之債權，經第
    七商銀介紹，委由擔任代書之被上訴人辦理系爭土地之產權
    取得及移轉過戶等相關事宜，嗣被上訴人於93 年2月27日將
    前開委辦事務處理完畢，並要求上訴人給付報酬1,693,433
    元，兩造因而發生爭議，經第七商銀新竹分行經理林顯照多
    次協商，被上訴人同意調降報酬為150萬元，被上訴人於93
    年3月2日委由其妻彭林宛萱等人攜帶系爭土地所有權狀等文
    書前往第七商銀新竹分行，上訴人當場簽發、交付系爭支票
    予彭林宛萱，而上訴人於93年3月8日將系爭土地所有權移轉
    登記予訴外人周黃素美、張家文等人所有，並於同日以被上
    訴人騙取系爭支票為由，聲請新竹地院對系爭支票假處分，
    如前述。而上訴人於原審聲請訊問之證人即為兩造協商多次
    之第七商銀新竹分行經理林顯照亦證稱：被上訴人於93年3
    月2日前某日，為向上訴人請款，曾拿請款帳單明細託伊轉
    交上訴人，金額大約是169萬餘元，經伊通知上訴人，上訴
    人認為費用過高，希望伊能幫忙協調被上訴人降低費用，伊
    乃向被上訴人詢問，被上訴人表示費用已經很便宜，倘叫他
    人來要，價錢可能更高，嗣經伊多次協調後，伊約於93年3
    月2日之前3日約兩造至第七商銀新竹分行洽商，當時被上訴
    人表示願意看伊之面子，將費用調降至150萬元，惟上訴人
    仍認為費用過高，希望被上訴人能再調降為75萬元，雙方因
    而未能達成協議，嗣上訴人於93年3月2日前1、2日打電話給
    伊，表示已將土地出售他人，另有契約要處理，希望能儘快
    拿到系爭土地所有權狀俾便辦理土地過戶事宜，因而願意付
    款，且價錢沒有底線，伊即幫忙聯絡兩造於93年3月2日至第
    七商銀新竹分行交付委任報酬及系爭土地所有權狀等事宜，
    被上訴人於當日未到場，而委由其妻等人到場，上訴人當時
    曾向被上訴人之妻詢問委任報酬可否再降低一點，被上訴人
    之妻當場打電話徵詢被上訴人意見，但被上訴人不同意，上
    訴人乃當場簽發、交付系爭支票予被上訴人之妻，被上訴人
    之妻即直接將系爭支票存入被上訴人在第七商銀所開立之帳
    戶內，並將系爭土地所有權狀等文書交予伊，伊即轉交上訴
    人，當天雙方事情處理完畢後，都很高興地離開，伊亦很高
    興事情終於協調完畢，但93年3月2日後，上訴人又打電話來
    詢問被上訴人所收受之報酬是否合理、價格是否過高等問題
    ，並希望伊能再幫忙詢問被上訴人能否再將報酬降低，伊乃
    詢問被上訴人，經被上訴人明確拒絕，伊認為本件上訴人委
    任被上訴人之案件確實相當繁雜，該給付之承辦業務費用本
    來就應給付予被上訴人等語，證人林顯照於新竹地檢署94年
    度偵字第3200號案件偵查中亦證稱：當天我有看到甲○○當
    場開立150萬元之支票給乙○○之妻，乙○○之目的就是要
    拿到150 萬元酬勞，甲○○之目的則是要拿回系爭土地所有
    權狀正本，就伊所知，甲○○聲請對系爭支票假處分是因其
    認代書處理之費用太高，故不願支付等語，參酌上訴人自承
    ：伊當時希望以後再與被上訴人洽談報酬金額之事，故在簽
    發系爭支票予被上訴人時，即已決定對被上訴人聲請假處分
    ，不讓其取得該票款等語，及上訴人於93年3月8日將系爭土
    地所有權移轉登記予訴外人及其買受人周黃素美、張家文等
    人所有後，即於同日具狀以被上訴人騙取系爭支票為由，聲
    請新竹地院對系爭支票假處分等情，足見上訴人就其對被上
    訴人確有給付委任報酬之義務並不爭執，僅認被上訴人請求
    金額過高，故兩造因而發生爭議，上訴人多次委請林顯照協
    調，並於衡量利弊得失後，終於93年3月2日同意給付報酬
    150萬元，並當場簽發、交付系爭支票予被上訴人之妻彭林
    宛萱，而被上訴人之妻林宛萱亦當場交付系爭土地所有權狀
    等文書予上訴人，實難認被上訴人上開所為有何以不法危害
    之言語或舉動加諸於上訴人，使其心生恐怖，致簽發、交付
    系爭支票之情事，自無從執此遽認被上訴人有何脅迫上訴人
    簽發、交付系爭支票情事。此外，上訴人復無法舉證證明遭
    被上訴人脅迫而簽發、交付系爭支票之情事，揆諸前開說明
    ，其主張自不足採信。
  (二)又證人林顯照於原審雖證稱：被上訴人有向伊表示費用已經
    很便宜，倘叫他人來要的話，價錢可能更高等語，惟林顯照
    係因被上訴人向上訴人請款，上訴人認為費用過高，兩造發
    生報酬爭議，而受上訴人之託協調被上訴人降低費用，被上
    訴人始向林顯照表示：「費用已經很便宜，倘叫他人來要，
    價錢可能更高等語，如前述，故被上訴人上開表示尚難認係
    不法危害之言語或舉動，且有使上訴人心生恐怖，自亦無從
    執此認被上訴人有何脅迫上訴人簽發、交付系爭支票情事。
    」等語，而為上訴人敗訴之判決，兩造就系爭支票之簽發是
    否有強暴脅迫情事，加以爭執，而該案一、二審法官均就該
    爭點加以詳細審理而下判斷，為上訴人敗訴之判決，上訴人
    並未提出足以推翻原判斷之新訴訟資料；且原判斷並無顯然
    違背法令之情形，上訴人即不得就系爭支票係強暴脅迫，或
    不自由之情事下所簽發再為相反主張，此即為「爭點效」之
    結果，本件上訴人以上訴人已將該土地另售給他人，急於辦
    理所有權移轉登記始同意被上訴人之請求而簽發系爭支票云
    云，此係上訴人本身心理之因素，非被上訴人以強暴、脅迫
    或其他使上訴人於不自由狀態下簽發系爭支票，則系爭支票
    之簽發即代表約定之委任報酬為150萬，上訴人所辯兩造並
    未合意以150萬元為委任之報酬云云，其抗辯委不足採。
  (二)被上訴人依委任之約定請求上訴人給付150萬元，並不違反
    誠信原則及契約本旨：
    1.被上訴人之委任報酬係經兩造之合意而約定並由上訴人簽
      發系爭支票交付被上訴人，被上訴人並無強暴脅迫上訴人
      簽發支票之情事，已有前案確定判決可稽，已如前述。
    2.被上訴人自89年3月9日迄93年2月27日將前開委辦事務全
      部處理完畢，被上訴人相關接受當事人委任之卷證資料有
      ：不動產買賣暨債權轉讓合約書、不動產買賣契約書、土
      地登記簿謄本、臺灣新竹地方法院民事執行處新院錦禹字
      第5848號通知、郵局存證信函、登報資料、國庫存款收款
      書、提存書、新竹縣竹北地政事務所土地登記案件駁回通
      知書、地政規費退還申請書、新竹縣地政規費收據、土地
      登記申請書、臺灣臺北地方法院民事執行處北院87民執全
      丁字第2502號函、臺灣新竹地方法院90年度聲字第91號裁
      定、同院民事庭通知書、臺灣臺北地方法院北院文民仁90
      聲字第1119號函、同院90年度聲字第1119號裁定、臺灣新
      竹地方法院89年度執全字第732號假扣押事件、同院新院
      錦執曾817號字第38053號執行命令、同院民事紀錄科新院
      錦民簡字第9093號通知書、同院90年度聲字第158號裁定
      、同院新院錦執舜824字第38068號執行命令、同院89年度
      裁全聲字第195號裁定、同院89年度聲字第498號裁定、同
      院90年度聲字第92號裁定、同院90年度聲字第171號裁定
      、同院民事執行處新院錦執舜字第1028號通知書、同院90
      年度票字第1759號裁定、同院89年度裁全字第1048號裁定
      、同院89年度裁全聲字第198號裁定、同院89年度裁全聲
      字第178號裁定、本院89年度抗字第3678號裁定、本院89
      年度抗字第4357號裁定、本院89年度抗字第3749號裁定、
      新竹縣竹北市公所耕地租佃委員會調解程序筆錄、臺灣新
      竹地方法院91年度竹調字第1號裁定、同院91年度裁全字
      第467號裁定、同院91年度訴字第802號和解筆錄、同院91
      年度訴字第257號判決、同院90年度裁全聲字第169號裁定
      、本院91年度抗字第1022號裁定、臺灣新竹地方法院91年
      度聲字第275號裁定、本院91年度抗字第3710號裁定、購
      買票品證明單、臺灣新竹地方法院自行收納款統一收據、
      新竹縣政府戶政規費收據、臺灣新竹地方法院繳款通知單
      、同院暨檢察署員工消費合作社影印記數單、新竹縣竹北
      地政事務所土地所有權狀及臺灣省新竹縣竹北市私有耕地
      租約等件，上開委任之卷證資料皆於臺灣新竹地方法院93
      年度訴字第406號附卷可稽，且為兩造所不爭執，自可堪
      信被上訴人業已完成委任事務為實在。
    3.上訴人於應給付系爭93年3月15日150萬元之委任報酬票款
      前，便在93年3月8日將前開坐落新竹縣竹北市○○段
      480、502、478等地號土地辦畢所有權移轉登記予訴外人
      周黃素美（上訴人之妻）所有，並將同段488地號土地辦
      畢所有權移轉登記予訴外人張家文所有之事實，所提示之
      不動產買賣契約書，均載明本案委任事務之困難，故無產
      權過戶確定期限之約定。再者，上訴人處分後得款超過1
      億6千萬元，價差賺取7千萬元有餘，為上訴人所不爭。
    4.基上，被上訴人已依約定完成委任事務，且依合意請求給
      付委任報酬150萬元，並不違反誠信原則或契約本旨。
  (三)本件報酬之遲延利息起算點為93年3月16日：
    本件上訴人抗辯系爭報酬如應給付，其遲延利息應自起訴狀
    繕本送達翌日起算云云，惟查：
    按「給付有確定期限者，債務人自期限屆滿時起，負遲延責
    任。」民法第229條定有明文。本件上訴人既同意上述報酬
    之給付，已如前述，其給付之期限為系爭支票付款之期日即
    93年3月15日，屬有給付期限之債務，依上開條文之規定，
    上訴人於上開期日之翌日即應負遲延給付之責，上訴人抗辯
    應自起訴狀繕本送達翌日始負遲延責任，係屬誤會，不足採
    信。
五、綜上所述，被上訴人依委任契約之法則求為判命上訴人給付
    150萬元及自民國93年3月16日起至清償日止，按年息百分之
    五計算之利息，為無不當，應予准許，原審判決被上訴人此
    部分勝訴，核無不合，應予維持，上訴論旨，扔執陳詞，斤
    斤指摘原判決不當，聲明廢棄改判為無理由，應予駁回上訴
    。至於逾上開金額之部分，原審亦判決被上訴人勝訴，尚有
    未洽，上訴論旨，執以前詞，指摘原判決此部分不當，聲明
    廢棄改判，為有理由，爰將原判決此部分廢棄改判。
六、本件事證已臻明確，兩造其餘之攻防方法，經審酌後，認與
    判決結果不生影響，無庸逐一論述，併此敘明。
七、據上論結，本件上訴為一部有理由、一部無理由，依民事訴
    訟法第449條第1項、第450條、第79條，判決如主文。
中　　華　　民　　國　　96　　年　　9 　　月　　4 　　日
                  民事第15庭
                      審判長法  官  林恩山
                            法  官  陳駿璧
                            法  官  郭松濤
正本係照原本作成。
不得上訴。
中　　華　　民　　國　　96　　年　　9 　　月　　4　　日
                              書記官  方素珍
